臺灣屏東地方法院刑事判決　　　　　　　 100年度訴字第78號
公　訴　人　臺灣屏東地方法院檢察署檢察官
被　　　告　董貴晃
指定辯護人　唐國盛律師
上列被告因違反毒品危害防制條例案件，經檢察官提起公訴（99
年度偵字第10475 號），本院判決如下：
    主  文
董貴晃犯如附表一主文欄所示之罪，各處如附表一主文欄所示之
刑。應執行有期徒刑拾年陸月，未扣案如附表二編號1 所示之物
沒收，如全部或一部不能沒收時，與林樑燈連帶追徵其價額；扣
案如附表二編號2 所示之物沒收；未扣案如附表三編號1 、2 所
示之物與林樑燈連帶沒收，如全部或一部不能沒收時，以其等財
產連帶抵償之；未扣案如附表三編號3 所示之物沒收，如全部或
一部不能沒收時，以其財產抵償之。
    事  實
一、董貴晃與林樑燈共同意圖營利，基於販賣第二級毒品之犯意
    聯絡，於如附表一編號1 所示之時間、地點，以如附表一編
    號1 所示之方式及價格，販賣如附表一編號1 所示之第二級
    毒品甲基安非他命予如附表一編號1 所示之買受人。又共同
    意圖營利，基於販賣第一級毒品之犯意聯絡，於如附表一編
    號2 所示之時間、地點，以如附表一編號2 所示之方式及價
    格，販賣如附表一編號2 所示之第一級毒品海洛因予如附表
    一編號2 所示之買受人。
二、董貴晃意圖營利，基於販賣第二級毒品之犯意，於如附表一
    編號3 所示之時間、地點，以如附表一編號3 所示之方式及
    價格，販賣如附表一編號3 所示之第二級毒品甲基安非他命
    予如附表一編號3 所示之買受人。嗣於民國99年11月22日上
    午6 時47分許，在屏東縣車城鄉海口村海口營28號，為警拘
    提，並扣得如附表二編號2 所示之物，而循線查悉上情。
三、案經屏東縣政府警察局恆春分局報告臺灣屏東地方法院檢察
    署檢察官偵查起訴。
    理  由
壹、證據能力方面
    按被告以外之人於審判外之言詞或書面陳述，除法律有規定
    者外，不得作為證據；又被告以外之人於審判外之陳述，雖
    不符合同法第159 條之1 至第159 條之4 之規定，但經當事
    人於審判程序同意作為證據，法院審酌該言詞陳述或書面陳
    述作成時之情況，認為適當者，亦得為證據。當事人、代理
    人或辯護人於法院調查證據時，知有第159 條第1 項不得為
    證據之情形，而未於言詞辯論終結前聲明異議者，視為有前
    項之同意，刑事訴訟法第159 條第1 項及第159 條之5 分別
    定有明文。查本判決下列所引用被告董貴晃以外之人於審判
    外之陳述及相關書證等，檢察官、被告及其辯護人於準備程
    序中均不爭執其證據能力（見本院卷第29頁），且迄至本院
    言詞辯論終結前均未聲明異議，本院審酌上開證據資料製作
    時之情況，尚無違法不當及證明力明顯過低之瑕疵，認以之
    作為證據應屬適當，揆諸前開規定，自均有證據能力，先予
    敘明。
貳、實體方面
一、上開犯罪事實，業經被告於本院審理時坦承不諱，並有如附
    表一證據欄所示之證據可資佐證，足認被告自白與事實相符
    。本案事證明確，被告犯行洵堪認定，應依法論科。
二、按海洛因、甲基安非他命分屬毒品危害防制條例第2 條第2
    項第1 款、第2 款所規定之第一級、第二級毒品，核被告如
    附表一編號1 、3 所為，均係犯毒品危害防制條例第4 條第
    2 項之販賣第二級毒品罪，如附表一編號2 所為，則係犯毒
    品危害防制條例第4 條第1 項之販賣第一級毒品罪。被告所
    為如附表一編號3 所示之犯行，為被告意圖營利而自黃樹德
    販入甲基安非他命後，旋將該甲基安非他命第一次販賣予陳
    乙鳴、曾冠雄、潘永春，屬接續原先販入之犯意而為，應認
    基於單一犯意之接續行為，而僅成立一個販賣第二級毒品罪
    （最高法院91年度臺上字第763 號判決意旨參照）。其為前
    揭犯行而持有第一級、第二級毒品之低度行為，應為販賣之
    高度行為所吸收，均不另論罪。被告與林樑燈就如附表一編
    號1 、2 所示之犯行間，均有犯意聯絡及行為分擔，均應論
    以共同正犯。其所犯如附表一編號1 、2 、3 所示之犯行間
    ，犯意各別，行為互殊，應予分論併罰，檢察官起訴時指稱
    如附表一編號1 、3 所示之犯行應論以集合犯云云，然衡酌
    毒品販賣行為，本質上非必然具有複次性，立法者亦無兼包
    含攝、聚多成一之擬制意思，社會通念尤難容忍一再違犯，
    司法實務採行數罪併罰，已成定論（最高法院98年度臺上字
    第1845號判決要旨參照），檢察官上開所指，容有誤會。按
    毒品危害防制條例第17條第2 項規定：「犯第4 條至第8 條
    之罪於偵查及審判中均自白者，減輕其刑」，係指偵查及審
    判中均有自白而言。而所謂自白乃對自己之犯罪事實全部或
    主要部分為肯定供述之意（最高法院100 年度臺上字第404
    號判決意旨參照）。被告就如附表一編號1 、2 所示之犯行
    ，於偵查及本院審理時均自白犯罪（見偵查卷第13至15、31
    頁；本院卷第29頁），茲依毒品危害防制條例第17條第2 項
    之規定，均減輕其刑；至如附表一編號3 所示之犯行，被告
    之辯護人固辯稱被告於警詢時已就監聽譯文簽名確認無誤，
    顯於偵查中自白，且其於本院審理時亦自白犯行，應有毒品
    危害防制條例第17條第2 項之適用云云（第40頁背面、第41
    、42頁、第42頁背面），然被告於警詢時，經警方提示監聽
    譯文後，先陳稱其係幫陳乙鳴購買甲基安非他命，而與陳乙
    鳴一起吸食，並無賺錢（見偵查卷第20、22頁），後自承上
    開所述不實，更稱係曾冠雄叫其去購買甲基安非他命，而與
    曾冠雄、陳乙鳴共同施用（見偵查卷第36、38至40頁），其
    於偵訊、本院羈押訊問時亦辯稱其係與陳乙鳴、曾冠雄合資
    購買甲基安非他命施用（見偵查卷第87、129 頁），可見被
    告於偵查中始終辯稱其僅有施用第二級毒品，抑或幫助施用
    第二級毒品之行為，並未就販賣第二級毒品犯行為肯定之供
    述；又被告固於警詢時在監聽譯文上簽名確認，然據該監聽
    譯文所示及被告於警詢時之陳述（見偵查卷第26、61頁），
    被告僅係確認該監聽譯文係其本人所持用之0000000000號行
    動電話之通話內容，並不具有自白犯罪之意思，核與毒品危
    害防制條例第17條第2 項之減輕其刑要件有悖，被告之辯護
    人上開所陳，容有誤會。另被告之辯護人主張如附表一編號
    1 、2 、3 所示之犯行，應有毒品危害防制條例第17條第1
    項之減輕或免除其刑寬典之適用云云（見本院卷第41頁、第
    42頁背面），惟毒品危害防制條例第17條第1 項所稱「供出
    毒品來源，因而查獲其他正犯或共犯者」，係指被告供出毒
    品來源之有關資料，諸如前手之姓名、年籍、住居所、或其
    他足資辨別之特徵等，使調查或偵查犯罪之公務員因而對之
    發動調查或偵查並破獲者而言。申言之，被告之「供出毒品
    來源」，與調查或偵查犯罪之公務員對之發動調查或偵查並
    進而破獲之間，論理上須具有先後且相當的因果關係，非謂
    被告一有「自白」、「指認」毒品來源之人，而破獲在後，
    即得依上開規定予以減刑。若被告供出毒品來源者之前，調
    查或偵查犯罪之公務員已有確切之證據，足以合理之懷疑被
    告所供販賣毒品來源之人，則嗣後之查獲與被告之「供出毒
    品來源」間，即欠缺先後且相當的因果關係，自不得適用上
    開規定予以減刑（最高法院97年度臺上字第1475號及100 年
    度臺上字第1140號判決意旨參照）。經查，警方於被告指認
    如附表一編號1 、2 所示之甲基安非他命、海洛因來源為林
    樑燈、如附表一編號3 所示之甲基安非他命來源為黃樹德前
    ，即已就林樑燈所有之0000000000號行動電話、被告所有之
    0000000000號行動電話進行監聽，而查悉、懷疑林樑燈有參
    與如附表一編號1 、2 所示之販賣第二級、第一級毒品犯行
    、黃樹德有於如附表一編號3 交易方式欄所示之時間、地點
    ，販賣甲基安非他命予被告之罪嫌，且經本院調閱黃樹德所
    涉販賣毒品案件之全部卷宗（案號：本院100 年度訴字第77
    號），黃樹德已因販賣毒品案件，於99年11月21日中午12時
    50分許，在屏東縣恆春鎮○○路903 號墾丁休息站，為警拘
    提到案，並經警方提示0000000000號行動電話99年10月22日
    之監聽譯文，進而詢問相關案情一節，有臺灣屏東地方法院
    檢察署檢察官拘票、調查筆錄及監聽譯文各1 份存卷可參（
    見99毒偵2950偵查卷影卷第1 至4 頁、第6 頁至第7 頁背面
    ），顯早於被告在99年11月22日之指認，足證被告之指認與
    警方查獲毒品來源即林樑燈、黃樹德間，欠缺相當之因果關
    係，本院尚難據毒品危害防制條例第17條第1 項之規定，就
    如附表一編號1 、2 、3 所示之犯行，減輕或免除其刑，被
    告之辯護人上開主張，並無理由。又被告如附表一編號2 所
    示之販賣第一級毒品犯行，固戕害他人之身心，對社會治安
    有相當危害，惟其販賣海洛因之數量依購買之價格推論，應
    屬尚微，所圖得之利益非鉅，所為與販賣毒品之數量達數公
    斤以上之嚴重危害社會治安情形仍有不同，被告如附表一編
    號2 所示之犯行雖依毒品危害防制條例第17條第2 項之規定
    ，就死刑部分減為無期徒刑，就無期徒刑部分減為20年以下
    15年以上有期徒刑，就罰金部分減輕其刑至二分之一，然與
    其犯罪情節相較，猶屬情輕法重，並有傷人民對法律之情感
    ，是自客觀以言，被告尚有可憫恕之處，茲依刑法第59條之
    規定，就被告如附表一編號2 所示之販賣第一級毒品犯行，
    遞減輕其刑；被告之辯護人雖主張就如附表一編號1 、3 所
    示之販賣第二級毒品犯行，亦應依刑法第59條之規定，減輕
    其刑云云（見本院卷第41頁、第42頁背面），惟如附表一編
    號1 所示之販賣第二級毒品犯行，已經本院依毒品危害防制
    條例第17條第2 項之規定，就無期徒刑部分減為20年以下15
    年以上有期徒刑，就有期徒刑、罰金部分減輕其刑二分之一
    ，已無情輕法重之情，就如附表一編號3 所示之販賣第二級
    毒品犯行，固未有減輕其刑規定之適用，然被告漠視國家法
    令之禁制，為圖利益，提供甲基安非他命予他人施用，戕害
    他人身心，助長毒品流通，不足以引起社會一般之同情憐憫
    ，本院認無宣告毒品危害防制條例第4 條第2 項法定最低刑
    度，仍嫌過重一節，被告之辯護人上開主張，尚難准許。爰
    審酌被告不思依循正軌，竟無視政府反毒政策及宣導，仍販
    賣海洛因、甲基安非他命，對於海洛因、甲基安非他命施用
    來源之提供有所助益，影響所及，非僅人之生命、身體將可
    能受其侵害，社會、國家之法益亦不能免，為害之鉅，當非
    個人一己之生命、身體法益所可比擬，自應嚴厲規範，其所
    為自應受有相當程度之刑事非難，惟其於本院審理時坦承犯
    行，犯後態度尚可，兼衡其犯罪動機、目的、手法、智識程
    度等一切情狀，分別量處如主文所示之刑，並定其應執行刑
    。如附表二編號1 所示之0000000000號行動電話，為共同正
    犯林樑燈所有用以聯繫如附表一編號1 、2 所示販賣第二級
    、第一級毒品之物，如附表二編號2 所示之0000000000號行
    動電話，為被告所有用以聯繫如附表一編號3 所示販賣第二
    級毒品之物，業經本院認定如上，應依毒品危害防制條例第
    19條第1 項之規定，分別在如附表一編號1 、2 、3 主文欄
    所示之主文項下，宣告沒收，因如附表二編號1 所示之行動
    電話為特定之物，無重複執行沒收之疑慮，無諭知與林樑燈
    連帶沒收之必要（最高法院98年度臺上字第4003號判決意旨
    參照），又因如附表二編號1 所示之行動電話並未扣案，故
    如附表二編號1 所示之行動電話如全部或一部不能沒收時，
    與林樑燈連帶追徵其價額。另如附表三編號1 、2 所示之物
    ，為被告與共同正犯林樑燈如附表一編號1 、2 所示共同販
    賣第二級毒品、第一級毒品犯行所得之財物，如附表三編號
    3 所示之物，為被告如附表一編號3 所示販賣第二級毒品犯
    行所得之財物，應依毒品危害防制條例第19條第1 項之規定
    ，分別在被告如附表一編號1 、2 主文欄所示之主文項下，
    均宣告與林樑燈連帶沒收，在被告如附表一編號3 主文欄所
    示之主文項下，宣告沒收，又因如附表三編號1 、2 、3 所
    示之販毒所得均未扣案，故如全部或一部不能沒收時，如附
    表三編號1 、2 所示之販毒所得應以被告及林樑燈之財產連
    帶抵償之，如附表三編號3 所示之販毒所得則應以被告之財
    產抵償之。至扣案之玻璃球1 個，被告表示係其吸毒所用之
    物（見偵查卷第10頁），尚乏證據證明與本案犯行相關，故
    不於本案併予沒收，而應由檢察官另為適法之處置，附此敘
    明。
據上論斷，應依刑事訴訟法第299 條第1 項前段，毒品危害防制
條例第4 條第1 項、第2 項、第17條第2 項、第19條第1 項，刑
法第11條前段、第28條、第59條、第51條第5 款，判決如主文。
本案經檢察官潘國威到庭執行職務。
中    華    民    國   100    年    3     月    28    日
                  刑事第三庭    審判長法  官  張世賢
                                      法  官  陳茂亭
                                      法  官  許嘉仁
附表一：
┌──┬────┬────┬───┬───────┬────────────────┐
│編號│交易時間│交易地點│買受人│交  易  內  容│交        易        方        式│
├──┼────┼────┼───┼───────┼────────────────┤
│ 1  │99年9 月│屏東縣車│陳志忠│以新臺幣（下同│陳志忠以0000000000號行動電話撥打│
│    │16日晚上│城鄉統埔│      │）1,000 元購買│林樑燈所有之0000000000號行動電話│
│    │10時許  │村之道路│      │甲基安非他命  │，在電話中聯絡妥交易事宜後，由林│
│    │        │旁      │      │              │樑燈委由董貴晃交付甲基安非他命予│
│    │        │        │      │              │陳志忠所指定之真實姓名、年籍不詳│
│    │        │        │      │              │之成年男子                      │
│    ├────┴────┴───┴───────┴────────────────┤
│    │主文：董貴晃共同販賣第二級毒品，處有期徒刑肆年，未扣案如附表二編號1 所示之物│
│    │      沒收，如全部或一部不能沒收時，與林樑燈連帶追徵其價額；未扣案如附表三編│
│    │      號1 所示之物與林樑燈連帶沒收，如全部或一部不能沒收時，以其等財產連帶抵│
│    │      償之。                                                                │
│    ├──────────────────────────────────────┤
│    │證據：                                                                      │
│    │被告於警詢、偵訊及本院審理時之自白（見偵查卷第13、14、31、95頁；本院卷第29│
│    │  頁）。                                                                    │
│    │證人陳志忠於警詢、偵訊時之證述（見偵查卷第130 、131 、137 、224 頁、第223 │
│    │  頁背面）。                                                                │
│    │監聽譯文1 份（見偵查卷第49、50頁）。                                      │
│    │指認犯罪嫌疑人紀錄表1 份（見偵查卷第42、43頁）。                          │
├──┼────┬────┬───┬───────┬────────────────┤
│編號│交易時間│交易地點│買受人│交  易  內  容│交        易        方        式│
├──┼────┼────┼───┼───────┼────────────────┤
│ 2  │99年9 月│屏東縣車│陳志忠│以500 元購買海│陳志忠以0000000000號行動電話撥打│
│    │16日晚上│城鄉車城│      │洛因          │林樑燈所有之0000000000號行動電話│
│    │11時許  │國小對面│      │              │，在電話中聯絡妥交易事宜後，由林│
│    │        │之7-11超│      │              │樑燈委由董貴晃交付海洛因予陳志忠│
│    │        │商外    │      │              │所指定之朱德勝                  │
│    ├────┴────┴───┴───────┴────────────────┤
│    │主文：董貴晃共同販賣第一級毒品，處有期徒刑捌年，未扣案如附表二編號1 所示之物│
│    │      沒收，如全部或一部不能沒收時，與林樑燈連帶追徵其價額；未扣案如附表三編│
│    │      號2 所示之物與林樑燈連帶沒收，如全部或一部不能沒收時，以其等財產連帶抵│
│    │      償之。                                                                │
│    ├──────────────────────────────────────┤
│    │證據：                                                                      │
│    │被告於警詢、本院審理時之自白（見偵查卷第14、15、31頁；本院卷第29頁）。    │
│    │證人陳志忠於警詢、偵訊時之證述（見偵查卷第130 、131 、137 、224 頁、第224 │
│    │  頁背面）。                                                                │
│    │證人朱德勝於警詢、偵訊時之證述（見偵查卷第181 、182 、196 、197 、201 、20│
│    │  2 頁）。                                                                  │
│    │監聽譯文1 份（見偵查卷第50、51頁）。                                      │
│    │指認犯罪嫌疑人紀錄表1 份（見偵查卷第42、43頁）。                          │
├──┼────┬────┬───┬───────┬────────────────┤
│編號│交易時間│交易地點│買受人│交  易  內  容│交        易        方        式│
├──┼────┼────┼───┼───────┼────────────────┤
│ 3  │99年10月│屏東縣車│陳乙鳴│以3,500 元購買│董貴晃意圖營利，以其所有00000000│
│    │22日下午│程鄉中山│、曾冠│半錢甲基安非他│31號行動電話撥打黃樹德所有097609│
│    │5 時許  │路12號  │雄、潘│命            │6870號行動電話，在電話中聯絡妥交│
│    │        │        │永春  │              │易事宜後，於99年10月22日下午5 時│
│    │        │        │      │              │許，在屏東縣車城鄉，以3,000 元之│
│    │        │        │      │              │價格，自黃樹德販入半錢甲基安非他│
│    │        │        │      │              │命；董貴晃取得上開甲基安非他命後│
│    │        │        │      │              │，旋從中取出部分甲基安非他命，並│
│    │        │        │      │              │以其所有0000000000號行動電話與曾│
│    │        │        │      │              │冠雄0000000000號行動電話聯絡妥交│
│    │        │        │      │              │易事宜，遂於左揭時間、地點，將上│
│    │        │        │      │              │開不足半錢之甲基安非他命以3,500 │
│    │        │        │      │              │元賣出予陳乙鳴、曾冠雄、潘永春  │
│    ├────┴────┴───┴───────┴────────────────┤
│    │主文：董貴晃販賣第二級毒品，處有期徒刑柒年陸月，扣案如附表二編號2 所示之物沒│
│    │      收；未扣案如附表三編號3 所示之物沒收，如全部或一部不能沒收時，以其財產│
│    │      抵償之。                                                              │
│    ├──────────────────────────────────────┤
│    │證據：                                                                      │
│    │被告於警詢時之陳述（見偵查卷第11、21、36、37至39頁）；於本院審理時之自白（│
│    │  見本院卷第29頁）。                                                        │
│    │證人陳乙鳴於偵訊時之證詞（見偵查卷第86頁）。                              │
│    │證人曾冠雄於偵訊時之證述（見偵查卷第88頁）。                              │
│    │證人潘永春於偵訊時之證述（見偵查卷第145 、146 頁）。                      │
│    │證人黃樹德於偵訊時之證述（見偵查卷第146 頁）。                            │
│    │監聽譯文1 份（見偵查卷第55至60頁）。                                      │
│    │指認犯罪嫌疑人紀錄表1 份（見偵查卷第42、43頁）。                          │
│    │扣案之0000000000號行動電話1 支（含SIM卡1 枚）。                           │
│    │臺灣屏東地方法院檢察署檢察官拘票及搜索扣押筆錄各1 份、照片5 張（見偵查卷第│
│    │  6 、7 、64至66、78至80頁）。                                              │
└──┴──────────────────────────────────────┘
附表二：
┌──┬─────────────┬────────────────────────┐
│編號│品                      名│備                                            註│
├──┼─────────────┼────────────────────────┤
│ 1  │門號0000000000號行動電話1 │共同正犯林樑燈所有，供犯如附表一編號1 、2 所示│
│    │支，含SIM 卡1 枚          │  犯行所用之物。                                │
│    │                          │未扣案。                                      │
├──┼─────────────┼────────────────────────┤
│ 2  │門號0000000000號行動電話1 │被告所有，供犯如附表一編號3 所示犯行所用之物。│
│    │支，含SIM 卡1 枚          │已扣案，無毒品危害防制條例第19條第1 項「如全部│
│    │                          │  或一部不能沒收時，追徵其價額」之問題。        │
└──┴─────────────┴────────────────────────┘
附表三：
┌──┬─────────────┬────────────────────────┐
│編號│品                      名│備                                            註│
├──┼─────────────┼────────────────────────┤
│ 1  │販毒所得新臺幣（下同）1,00│如附表一編號1 所示犯行販毒所得。              │
│    │0 元                      │未扣案。                                      │
├──┼─────────────┼────────────────────────┤
│ 2  │販毒所得500 元            │如附表一編號2 所示犯行販毒所得。              │
│    │                          │未扣案。                                      │
├──┼─────────────┼────────────────────────┤
│ 3  │販毒所得3,500 元          │如附表一編號3 所示犯行販毒所得。              │
│    │                          │未扣案。                                      │
└──┴─────────────┴────────────────────────┘
以上正本證明與原本無異。
如不服本判決應於收受判決後10日內向本院提出上訴書狀，並
應敘述具體理由；其未敘述上訴理由者，應於上訴期間屆滿後
20日內向本院補提理由書（均須按他造當事人之人數附繕本）
「切勿逕送上級法院」。
中    華    民    國   100    年    3     月    28    日
                                      書記官  劉淑蓉
附錄本案論罪科刑之法條：
毒品危害防制條例第4條第1項、第2項
毒品危害防制條例第4條
製造、運輸、販賣第一級毒品者，處死刑或無期徒刑；處無期徒
刑者，得併科新臺幣 2 千萬元以下罰金。
製造、運輸、販賣第二級毒品者，處無期徒刑或 7 年以上有期
徒刑，得併科新臺幣 1 千萬元以下罰金。
製造、運輸、販賣第三級毒品者，處 5 年以上有期徒刑，得併
科新臺幣 7 百萬元以下罰金。
製造、運輸、販賣第四級毒品者，處 3 年以上 10 年以下有期
徒刑，得併科新臺幣 3 百萬元以下罰金。
製造、運輸、販賣專供製造或施用毒品之器具者，處 1 年以上
7 年以下有期徒刑，得併科新臺幣 1 百萬元以下罰金。
前五項之未遂犯罰之。